臺灣高等法院刑事判決　　　　　　　　　　　　　　九十三年度上易字第三八七號
　　上　訴　人　臺灣板橋地方法院檢察署檢察官
　　被　　　告　乙○○
右上訴人因被告傷害案件，不服臺灣板橋地方法院九十二年度易字第二三二六號，中
華民國九十三年一月二十日第一審判決（起訴案號：臺灣板橋地方法院檢察署九十二
年度偵字第七五三三號）提起上訴，本院判決如左：
    主  文
上訴駁回
    理  由
一、本案經本院審理結果，認第一審判決對被告乙○○為無罪之諭知，核無不當，應
    予維持，並引用第一審判決書記載之證據及理由（如附件）。
二、檢察官上訴意旨略以：被告雖為罹患腦中風等宿疾之人，然若被告所辯其未毆打
    告訴人，僅於告訴人爭執之際將告訴人指向被告眼睛之手撥開之內容為真，則可
    顯見其仍有辦法將告訴人之手撥開，原審認其不能傷害告訴人之推論，即令人產
    生懷疑。且依當時現場有許多人為車位爭執，為何告訴人偏偏要挑一個沒人相信
    有傷害能力之人為被告，最合理之推論，應是告訴人及其在場兩個兒子均沒有防
    備之故。又原審認證人陳國泉、陳子超之證詞，係附合告訴人之說詞而不予採信
    ，僅因證人等陳述告訴人被毆之情節偶有先後不一，即遽認全不可採，而對被告
    為無罪之判決，顯有失出等語。
三、訊之被告乙○○固坦承確有於民國九十一年七月十五日十八時三十分許在板橋市
    ○○路二三六巷九十七號前與告訴人發生爭執之事實，惟堅決否認有何傷害犯行
    ，辯稱：我並未毆打告訴人，我有腦中風過，不可能有那麼多動作，而且他兩個
    兒子及丈夫皆在，我不可能動手，當時僅因告訴人於爭執之際將手指向我眼睛，
    我才用手撥開等語。
四、按犯罪事實應依證據認定之，無證據不得推定其犯罪事實，刑事訴訟法第一百五
    十四條定有明文；又告訴人之告訴，係以使被告受刑事訴追為目的，是其陳述是
    否與事實相符，仍應調查其他證據以資審認，最高法院五十二年臺上字第一三０
    ０號判例可資參照。經查：
（一）告訴人甲○○與黃東城於九十一年七月十五日十八時三十分許，因停車位及垃
      圾堆置等問題，在臺北縣板橋市○○路二三六巷九十七號爭執之際，告訴人之
      家屬、黃東城之友人均在場圍觀之事實，業據證人即當時在場之黃東城、黃添
      銓、吳懷忠等人於警詢、偵查及原審中證述明確。其中黃東城更針對發生爭執
      之過程證稱：當天並沒有發生打架事件，只有發生一些口角而已，我全程並未
      看到乙○○出手毆打甲○○等語（見偵查卷第十五頁、四二頁、原審卷第五五
      頁）；黃添銓證稱：當時他們僅口角上的往來，我全程在場均未看到現場有任
      何人動手與甲○○發生肢體衝突及拉扯動作等語（見偵查卷第二一至二二頁、
      四一頁背面、原審卷第五九頁）；吳懷忠證稱：當天我剛好停車回來，看到有
      人在爭吵，後我很意外要傳喚我作證傷害之事情，我全程未看到乙○○出手毆
      打甲○○，甲○○的小孩都在場，怎麼可能她被打，而她小孩都沒有反應等語
      （見偵查卷第二五至二六頁、四一至四二頁、原審卷第六二至六三頁），均與
      被告所辯雖與告訴人發生爭吵，但並未毆打告訴人之情形相符。此外，被告提
      出之臺北縣立板橋醫院診斷證明書，確記載被告患有腦中風、高血壓、高血脂
      等宿疾，病人目前輕度右側肢體無力及麻木現象（見原審卷第三三頁）。被告
      並陳稱：右手沒有力量，可以稍微動，但是不能抓，右腳麻麻的等語（見本院
      卷九十三年三月十五日筆錄第四頁）；經本院並當庭勘驗被告身體狀況結果，
      被告走路速度雖與常人差不多，但仍可以看出與常人略有不同，且右手活動較
      緩慢，有本院勘驗筆錄可按（見同上筆錄）。顯見被告之精神、氣力、活動機
      能雖與常人不同，但並不至於完全無法動作之情況。足見被告所辯與告訴人爭
      執之際將告訴人指向被告眼睛之手撥開之動作並非不能達到。惟衡諸常情，在
      當時告訴人之夫陳紹宗及其兩名年輕力壯之子陳國泉（七十年出生）、陳子超
      （六十九年出生）均在現場之際，年歲非輕且身體活動受有限制之被告，豈敢
      於此情況下出手毆打告訴人？實有疑問。
（二）次查，本件告訴人固堅指其於上開時、地遭被告毆打，惟對於被告如何毆打之
      經過，於警詢時稱：僅乙○○出手打我，未持凶器（見偵查卷第五頁至第六頁
      ）；於偵查時則指稱：被告不滿我與黃東城爭執，故出手打我，他先出手打我
      鼻子部分，之後用腳踢我，因為他拳打腳踢，再加上情況有點混亂，所以我不
      是很清楚他打我那個部分云云（見偵查卷第四十頁反面）；其後於原審訊問時
      又稱：為了廢棄物的爭執，被告不服就找人來毆打我云云（見原審卷第十六至
      十七頁）；當原審法院訊問被告是如何毆打時，告訴人又稱：他站在我的對面
      ，出手就打我鼻子，之後我就倒下去碰到旁邊的機車云云（同上卷第七六頁）
      ；當原審法院進一步訊問被告有無其他傷害行為時，告訴人又稱：他還有抓我
      兩手云云（同上卷第七六頁）。對照告訴人前後之指述，毆打告訴人者是否僅
      被告一人？還是另有他人？被告是以拳打腳踢之手段傷害告訴人？還是因被告
      揮打告訴人鼻子致使告訴人碰到旁邊機車而受傷？告訴人之指述確不一致，對
      於被告如何加以毆打又交代不清，告訴人之指訴究否得採，已不無疑問。
（三）再查，證人即告訴人之子陳國泉於檢察官訊問時證稱：我看到乙○○出手毆打
      我媽的鼻子，之後又打她的手，並推她致使她的腳撞倒機車云云（見偵查卷第
      四七頁反面）；證人即告訴人之另一兒子陳子超則稱：我看到乙○○打我母親
      鼻子，並與她推拉，在過程中，她用手去擋，後撞到機車，但沒有跌倒云云（
      見原審卷第七一至七二頁），上述二證人之證詞互核以觀，被告究係毆打告訴
      人何部位？鼻子、手抑有其他？告訴人是撞到機車？還是將機車撞倒？陳國泉
      、陳子超之證詞，與告訴人之前述指述，亦非一致，以二人證人於本案爭執時
      均在場之情形觀之，實不應有該等瑕疵，因之，實難難憑尚有瑕疵之證詞，遽
      認被告有傷害告訴人之犯行。況告訴人與證人有母子之親密關係，證人所為之
      證述較易偏袒，亦不能逕信。至於證人即告訴人之夫陳紹宗雖於警詢時指稱：
      乙○○就是毆打甲○○之人云云（見偵查卷第十八頁正面）；惟其後於檢察官
      訊問時又稱：當時情況有點混亂，我兒子說被告打我太太，我並無親眼見到乙
      ○○毆打過程云云（見偵查卷第四一頁正面），可見陳紹宗並未親見被告傷害
      告訴人，係聽聞自他人所言，是陳紹宗所言乃為傳聞證據，不足採信，亦不足
      以作為認定被告傷害之證據。
（四）末查，告訴人固提出診斷證明書作為其遭被告毆傷之佐證。惟告訴人自陳係於
      九十一年七月十五日受傷，卻遲至同月十八日始前往就診 (此與診斷書之記載
      相符)，並有原審法院依職權調取之告訴人就診資料摘要及病歷摘要表可按（
      見原審卷第九六至一○二頁）。亦即，告訴人接受診療時間，距所述受傷時間
      ，已有三日之久。觀諸告訴人所受之傷害，均屬皮下瘀血等常見傷害，是否確
      係九十一年七月十五日十八時三十分許造成，或另於其他時、地，因其他原因
      造成，尚值懷疑。因之，告訴人於就醫時雖主訴其受傷原因係遭毆打，然此係
      告訴人之片面陳述，醫師於前揭病歷摘要表亦載稱告訴人受傷時間無法判斷。
      綜上所述，診斷證明書僅足以證明告訴人於驗傷時身體留有傷勢，受傷之原因
      及是否確為被告實施傷害行為所致，仍應賴其他證據補強。本案告訴人及其子
      之證述尚有瑕疵，告訴人所受之傷害，有其他造成原因之可能，不足以作為被
      告確實傷害告訴人之補強證據。
五、綜上所述，公訴人所舉證據，均不足以認定被告犯本案傷害罪，此外又查無其他
    任何足以證明被告有傷害犯行之確切事證，本案自屬不能證明被告犯罪。原審經
    詳細調查後，認並無證據證明被告犯罪，進而諭知無罪之判決，本院經核並無不
    當，檢察官之上訴為無理由，應予駁回。
據上論斷，應依刑事訴訟法第三百七十三條、第三百六十八條，判決如主文。
本案經朱家崎檢察官到庭執行職務。
中     華     民     國     九十三     年     四      月      十三      日
                              臺灣高等法院刑事第七庭
                                  審判長法  官  吳　啟　民
                                        法  官  蘇　隆　惠
                                        法  官  林　瑞　斌
右正本證明與原本無異。
不得上訴。
                                        書記官  丁　淑　蘭
中　　　華　　　民　　　國　　九十三　　年　　　四　　　月　 　十四　 　日
附件：
臺灣板橋地方法院刑事判決                        九十二年度易字第二三二六號
    公  訴  人  臺灣板橋地方法院檢察署檢察官
    被      告  乙○○  男  五十四歲（民國○○○年○月○日生）
                        住臺北縣新莊市○○街十五號九樓之一
                        居臺北縣板橋市○○路二五○巷八十六號
                        身分證統一編號：Ｚ000000000號
右列被告因傷害案件，經檢察官提起公訴（九十二年度偵字第七五三三號），本院判
決如左：
    主  文
乙○○無罪。
    理  由
一、公訴意旨略以：被告乙○○於民國九十一年七月十五日（起訴書誤載為九十二年
    七月十五日）十八時三十分許，至其友人黃東城位於臺北縣板橋市○○路二三六
    巷一三○號之住處聊敘。適黃東城與同巷九十七號之屋主即告訴人甲○○，因停
    車位占用問題而生齟齬，被告乃與黃東城在甲○○之房屋前與其爭論，詎被告竟
    基於傷害之犯意，徒手毆打告訴人，致其受有鼻子皮下瘀血一乘零點八公分、右
    手肘皮下瘀血二乘二公分、左膝皮下瘀血三乘三公分、左下膝皮下瘀血三乘零點
    七公分等傷害，因認被告涉犯刑法第二百七十七條第一項傷害罪嫌等語。
二、按犯罪事實應依證據認定之，無證據不得認定其犯罪事實，又不能證明被告犯罪
    者，應諭知無罪之判決，刑事訴訟法第一百五十四條第二項、第三百零一條第一
    項定有明文。所謂認定犯罪事實之證據，係指足以認定被告確有犯罪行為之積極
    證據而言，該項證據自須適合於被告犯罪事實認定，始得採為斷罪資料。又苟未
    能發現相當證據，或證據不足以證明，自不能以推測或擬制之方法，以為裁判基
    礎，亦分別有最高法院二十九年度上字第三一○五號及同院四十年度臺上字第八
    六號判例意旨可資參照。
三、公訴意旨認被告涉犯傷害罪嫌，無非係憑告訴人之指訴、證人陳國全之證述，佐
    以告訴人提出之驗傷診斷書為主要論據。惟訊據被告堅決否認有傷害告訴人之犯
    行，並辯稱：伊並未毆打告訴人，僅告訴人爭執之際將手指向伊眼睛，伊將告訴
    人手撥開而已，惟並未致告訴人受傷等語。經查：
  (一)告訴人指稱其於前揭時、地，因被告之毆打行為，受有鼻子皮下瘀血一乘零點八
    公分、右手肘皮下瘀血二乘二公分、左膝皮下瘀血三乘三公分、左下膝皮下瘀血
    三乘零點七公分等傷害，固有臺北縣立板橋醫院驗傷診斷書一紙附卷為據（見偵
    查卷第二十九頁），惟告訴人陳稱係於九十一年七月十五日受傷，卻遲至同月十
    八日始前往就診，除有上揭診斷書記載明確外，復經本院依職權調取告訴人就診
    資料摘要及病歷摘要表附卷為憑，是告訴人接受診療時間，距所述受傷時間，已
    有三日之距。復觀乎告訴人所受之多處傷害，均屬皮下瘀血等常見傷害，是否確
    係九十一年七月十五日十八時三十分許造成，或另於其他時、地造成，自非無合
    理可疑。雖告訴人曾於就醫時主訴其受傷原因係遭毆打所致，僅係告訴人之片面
    陳述，醫師於前揭病歷摘要表亦載稱告訴人受傷時間無法判斷，是被告是否確有
    毆打告訴人？告訴人所受傷害與被告行為有無關聯性，仍乏實證相佐，亦不能僅
    憑告訴人片面指訴及上開診斷書為斷。
  (二)而告訴人與黃東城於九十一年七月十五日十八時三十分許，因停車位及垃圾堆置
    等問題，在臺北縣板橋市○○路二三六巷九十七號爭執之際，告訴人之家屬、黃
    東城之友人均在場圍觀。據當時在場之黃東城證稱：當時附近鄰居因停車位問題
    有爭吵，並無推拉等語（見偵查卷第四十二頁、本院九十二年十月七日訊問筆錄
    第六頁）；證人黃添銓證稱：沒有看到任何人出手推拉告訴人等語（見偵查卷第
    四十頁背面、本院前開訊問筆錄第十頁）；證人吳懷忠則證稱：當時告訴人之丈
    夫及兒子均在場，豈可能任由被告傷害告訴人；當場只有爭吵，後來傳我作證有
    無傷害，我覺得很意外等語（見偵查卷第四十二頁背面、本院前開訊問筆錄第十
    四頁），均與被告所辯相符。且被告乙○○患有腦中風、高血壓、高血脂等宿疾
    ，有本院卷附臺北縣立板橋醫院診斷證明書一紙附卷足稽，顯見被告之精神、氣
    力、活動機能，均較一般常人衰退。則衡以常情，當時告訴人之夫陳紹宗、及兩
    名年輕力壯之子陳國泉（七十年出生）、陳子超（六十九年出生）均在現場，體
    弱力衰之被告，豈敢恣意出手毆打告訴人？
  (三)又證人陳國泉雖證稱：有看到被告出手毆打我母親鼻子，又毆打她的手，並將她
    推倒，使她的腳撞到機車等語（見偵查卷第四十七頁背面）；證人陳子超證稱：
    被告朝我母親的臉打下去，打到鼻子，我母親就跌倒撞到旁邊的機車等語（見本
    院九十二年十月七日訊問筆錄第十八頁），惟上開證詞相互參核，足認證人陳國
    泉、陳子超所述告訴人被毆情節已略有出入。又告訴人之夫陳紹宗證稱：當時情
    形很混亂，我聽我兒子說被告打我太太，我並無親眼看到被告毆打過程等語（見
    偵查卷第日十一頁）。則以陳國泉、陳子超所述情節，被告出手毆打告訴人，並
    致其倒地且撞及路旁機車，其動作、聲響當屬強大，則同時在場之陳紹宗豈會毫
    無聽聞？足見陳國泉、陳子超所述，當係附合其母甲○○之說詞，並不足採。
  (四)綜上所述，本件證人陳國泉、陳子超證述內容尚有合理可疑之處，告訴人所提診
    斷書，亦無從證明其傷勢之起因，僅憑告訴人之片面指證，更無足認定被告涉有
    傷害罪嫌。此外，復查無其他積極證據足以證明被告犯有公訴意旨所指之犯罪事
    實，本件被告犯嫌屬不能證明，揆以前揭說明，應為被告無罪之諭知。
據上論斷，應依刑事訴訟法第三百零一條第一項，判決如主文。
本案經檢察官徐名駒到庭執行職務。
中      華      民      國    九十三    年      一      月     二十     日
                                  臺灣板橋地方法院刑事第十庭
                                      審判長法  官    徐蘭萍
                                            法  官    彭全曄
                                            法  官    林漢強
右正本證明與原本無異。
如不服本判決，應於判決送達後十日內，向本院提出上訴狀。
                                            書記官    黃大千
中      華      民      國    九十三    年      一      月     二十     日
